臺灣高等法院臺南分院民事裁定　96年度抗字第63號
　　抗　告　人
　　即第 三 人　丙○○
　　　　　　　　甲○○
　　　　　　　　戊○○
　　　　　　　　丁○○原名張.
　　相　對　人
　　即債 權 人　台灣土地銀行股份有限公司
　　法定代理人　己○○
　　債　務　人　延平玩具工業股份有限公司
　　兼上 一 人
　　法定代理人　乙○○
上列抗告人因相對人與債務人間聲請返還借款強制執行事件聲明
異議，對於中華民國96年1月19日台灣台南地方法院所為裁定（
95 年度執字第33106號）提起抗告，本院裁定如下：
    主      文
抗告駁回。
抗告訴訟費用由抗告人負擔。
    理      由
一、抗告意旨略以：本件臺灣臺南地方法院95年度執字第33106
    號返還借款強制執行事件之執行標的建物（門牌台南市○○
    區○○路三段147號未保存登記建物中1、2樓採用鋼筋水泥
    結構建築部分），後段固屬債務人延平玩具工業股份有限公
    司（下稱延平玩具公司）所有之稅籍編號為00000000000號
    （下稱552號），惟前段即西向安和路面積343.2平方公尺部
    份為被繼承人張世華所有之稅籍編號為00000000000號（下
    稱553號），嗣因張世華於79年2月26日死亡，由抗告人及第
    三人乙○○等繼承取得所有權，有戶籍謄本及67年至84年間
    之房屋稅單、台南市稅捐稽徵處房屋稅籍證明書可稽。延平
    玩具公司所有之建物業已拆除，業經執行法院於95年12月19
    日派員勘驗及台南市稅捐稽徵處安南分處至現場測量繪圖確
    定，僅因稅捐稽徵機關怠於更正上開建物稅籍之錯誤，致抗
    告人所有上開財產遭拍賣之損害，原裁定駁回「應重新履勘
    現場並測量屬於債務人延平玩具公司所有建物之面積及位置
    後再就該部分拍賣」之請求，即有未洽，為此提起抗告，求
    為廢棄原裁定云云。
二、按強制執行法第十七條所謂於強制執行開始後，始發見債權
    人查報之財產確非債務人所有者，應由執行法院撤銷其執行
    處分，係指查報之財產確非債務人所有者而言。若該財產是
    否債務人所有尚待審認方能確定，執行法院既無逕行審判之
    權限，尤非聲明同法第十二條所定之異議所能救濟，自應依
    同法第十六條之規定，指示主張有排除強制執行權利之第三
    人，提起執行異議之訴，以資解決（見最高法院49年台抗字
    第72號判例）。第三人就執行標的物主張權利，對於強制執
    行之命令聲明異議者，債權人如不否認其權利，執行法院固
    得撤銷其命令或停止強制執行，但債權人若否認其權利時，
    自非依強制執行法第十二條聲明異議所能救濟。經查：
    (一)本件強制執行，債權人以未保存登記建物即門牌台南市○
      ○區○○路三段147號未保存登記建物中1、2樓採用鋼筋
      水泥結構建築部分，為債務人延平玩具公司所有，而聲請
      調假扣押卷（臺灣臺南地方法院92年度執全字第1862、21
      56號）為強制執行。抗告人主張就其中前段即西向安和路
      面積343.2平方公尺部份原為於79年2月26日死亡被繼承人
      張世華所有之稅籍編號為00000000000號（下稱553號），
      嗣由抗告人及債務人乙○○繼承取得所有權等情，惟為債
      權人台灣土地銀行股份有限公司以稅捐機關未變更稅籍為
      抗告人等人而加以爭執（見執行卷第204頁），否認其權
      利。
    (二)而依據台南市稅捐稽徵處安南分處95年12月13、28日南市
      稅安字第09522217250、09522227120號函及函附552、553
      號房屋稅籍登記表、房屋平面圖、房屋現值核計表及拆除
      焚毀坍塌使用情形變更申報書，稅籍為553號建物業於84
      年4月26日由甲○○申報拆除，停止課徵房屋稅在案；稅
      籍552號建物由延平玩具公司於84年2月28日申報拆除焚毀
      坍塌使用情形變更申報書，552號房屋亦有申報拆除，並
      有改建，而由台南市稅捐稽徵處安南分處重新評定房屋現
      值課徵房屋稅在案，有該函及所附設籍異動資料在卷可稽
      （見執行卷第175-198、232-246頁）。該建物目前稅籍登
      記僅有552號，編定門牌號碼為台南市○○區○○路三段
      147號，而553號業已申報拆除，基於形式上判斷，該房屋
      之所有權人當屬於債務人延平玩具公司所有。
    揆諸首開說明，系爭強制執行之執行標的建物形式上既可認
    定屬於債務人延平玩具公司所有，執行法院依債權人之查報
    而予執行，自屬有據。是抗告人主張該建物之全部或一部為
    其所有，債權人既加以爭執，此尚待審認方能確定，執行法
    院既無逕行審判之權限，尤非聲明同法第十二條所定之異議
    所能救濟，其依同法第十六條之規定，指示抗告人提起執行
    異議之訴，否准所請「應重新履勘現場並測量屬於債務人延
    平玩具公司所有建物之面積及位置後，再就該部分拍賣」，
    即無不合。
三、原執行法院駁回抗告人所提起之聲明異議，於法並無違誤，
    抗告人提起抗告，求為廢棄原裁定，為無理由。
四、據上論結，本件抗告為無理由，依強制執行法第30條之1、
    民事訴訟法第495條之1第1項、第449條第1項、第95條、第
    78條、第85條第1項前段，裁定如主文。
中　　華　　民　　國　　96　　年 　　4　　月　　30　　日
                  民事第二庭    審判長法　官  丁振昌
　　　　　　　　　　　      　　　　　法　官  吳上康
　　　　　　　　　　　      　　　　　法　官  李素靖
上為正本係照原本作成。
如不服本裁定，僅得於收受本裁定正本送達後10日內以適用法規
顯有錯誤為理由，向本院提出再抗告狀（須附繕本）依法應繳納
抗告費新台幣1千元，並委任律師為訴訟代理人，經本院許可後
始可再抗告於最高法院。
中　　華　　民　　國　　96　　年　　5 　　月　　4 　　日
                                      書記官  李淑華
【附記】
民事訴訟法第495條之1第2項準用同法第466條之1第1、2項規定
：
(1)對於第二審判決上訴，上訴人應委任律師為訴訟代理人。但上
  訴人或其法定代理人具有律師資格者，不在此限。
(2)上訴人之配偶、三親等內之血親、二親等內之姻親，或上訴人
  為法人、中央或地方機關時，其所屬專任人員具有律師資格並
  經法院認為適當者，亦得為第三審訴訟代理人。
民事訴訟法第466條之2：
上訴人無資力委任訴訟代理人者，得依訴訟救助之規定，聲請第
三審法院為之選任律師為其訴訟代理人。
